最　高　行　政　法　院　判　決
　　　　　　　　　　　　　　　94年度判字第00038號
上　訴　人　乙○○
被 上訴 人　財政部臺北市國稅局
代　表　人　甲○○
上列當事人間因贈與稅事件，上訴人對於中華民國92年8月14日
臺北高等行政法院91年度訴字第2944號判決，提起上訴。本院判
決如下：
　　主  文
上訴駁回。
上訴審訴訟費用由上訴人負擔。
　　理  由
一、本件上訴人在原審起訴主張：(一)上訴人係以子女之帳戶處理
    款項，存入子女帳戶之款項全部陸續回流，且業經被上訴人
    原查時查明「資金回流」，實無贈與之意思，被上訴人僅就
    「銀行資金流程」，即核定鉅額贈與稅及罰款，不符事實。
    依財政部84年6月20日台財稅第841630947號函主旨「納稅義
    務人以現金轉存其親屬名下，如經查明確屬無償贈與，應依
    遺產及贈與稅法第4條規定核課贈與稅」，又依本院88年度
    判字第3459號判決意旨「帳戶資金流程應查明有無贈與之事
    實」，著有見解。依上述函釋及判決已明確說明：「帳戶資
    金流程應查明有無贈與之事實」，上訴人訴願未獲核減之贈
    與額，均經被上訴人查明「資金回流」，卻仍以「轉入之資
    金」核課贈與稅及罰款，而將已查明「資金已回流」無贈與
    之事實，視而不見，並將上述函令斷章取用，上訴人自難信
    服。(二)依被上訴人查定案件內被上訴人編製之明細表中「回
    流資金不符規定欄」，均明確註明「87年3月5日調查日後回
    流」，因此復查、訴願未獲核減之部份由此表足可證明自始
    即無贈與情事，不應核課贈與稅及罰款。依本院89年度判字
    第298號判決意旨「如果屬實，調查日後轉回亦無贈與情事
    」，著有見解。82年度贈與案復查時核減贈與額2億1,404萬
    6,059元及罰款1億854萬5,707元，係被上訴人認定「資金回
    流無贈與情事」而核減。本年度（84）贈與稅案復查、訴願
    未獲核減之贈與額及罰款，被上訴人已查明「資金已回流」
    ，基於對同一事項相同事實，認定應一致，不能以調查日作
    為分割，同一事實分割成不同兩部分，一部份回流資金認定
    無贈與情事，一部份回流資金有贈與情事並處罰款，被上訴
    人以「銀行資金流程」做為課稅之依據，並以所謂調查日區
    分有贈與稅無贈與稅，以致造成「回流資金」有應課贈與稅
    及免課贈與稅，前後認定不一致之情形，上訴人未獲核減贈
    與額之資金既經被上訴人查明已回流，自始無贈與情事明確
    。(三)本贈與案「調查日（查獲日）」，上訴人主張應為被上
    訴人87年6月1日財北國稅審貳字第87022498號函通知上訴
    人說明時，始知悉有贈與案，因此應為87年6月1日，回流之
    資金均在87年6月1日之前，無贈與之情事，理由如下：1.被
    上訴人對其編製之明細表中第16項已查明確已回流。然被上
    訴人在其編製明細表稱調查日為87年3月5日，而被上訴人復
    查決定書另告知調查日為87年1月2日，另訴願決定書中說明
    ，87年1月2日為財政部核准調查上訴人金融機構之存款日，
    被上訴人於87年1月2日向金融機構函查，上開開始調查日，
    係被上訴人內部行為，且前後文書說法不一，如此一再擅自
    變化即為徵納雙方爭議重點所在。稅捐機關調查稅應否課徵
    時均秘密為之，上訴人自始不知被上訴人正進行調查本件贈
    與稅案，且銀行法第48條規定，銀行對於顧客之存款、放款
    、匯款等資料，除其他法律或中央主管機關另有規定外應保
    守秘密，因此本件贈與案件若有金融機關接受調查，依上開
    規定，更不可能有人告知上訴人。2.上訴人直到87年6月1日
    財北國稅審貳字第87022498號函通知說明，始知悉有贈與
    稅事件，上通知函說明（2）「請查告該筆資金之用途及相
    關資料」，上訴人依限向被上訴人提出證明文件，證明該等
    匯款於87年6月1日前已轉回，並無贈與情事，然未獲採認。
    上訴人認為調查日應為知悉調查事實之日，即87年6月1日。
    對調查日之認定，本院84年度判字第2269號判決「．．．衡
    諸被上訴人派查，係其內部行為，上訴人並非當然知悉其事
    ．．．」可供參採。另原審法院89年度訴字第3416號判決意
    旨「．．．被上訴人稱查獲日為85年11月8日，乃係被上訴
    人報請財政部准其向金融機構調查存款往來情形之發文日，
    被上訴人報請財政部核准其向金融機構函調存提款情形，乃
    其內部行為，上訴人並非當然知悉其事，．．．被上訴人發
    文通知上訴人調查贈與案件之日期則為86年6月2日．．．，
    本件能證明上訴人實際知悉被上訴人開始調查之日期係於86
    年6月2日，倘被上訴人主張上訴人於該日前即知其調查上訴
    人之贈與稅，依舉證責任分配原則，被上訴人應負舉證之責
    任，．．．」上述判決對調查日之認定，著有見解。上訴人
    之贈與稅事件，對調查日之系爭與上述判決之案件相同，懇
    請參採。上訴人未獲核減之贈與額均於接獲調查通知87年6
    月1日前回流，無贈與之情事。(四)上訴人贈與稅案之資金被
    上訴人已查明「資金回流」，因此自始即無贈與情形，況且
    於87年6月1日前均已回流，更無贈與情事。依被上訴人編製
    之明細表將復查、訴願未獲採認第16項詳述，懇請判決如訴
    之聲明：1.84年10月25日鄭耀星500萬元：此金額於被上訴
    人通知87年6月1日財北國稅審貳字第87022498號前已轉回
    ，含利息共轉回537萬8,000元，日期分別為87年4月4日自台
    灣土地銀行士林分行鄭耀星0000000號帳戶匯回210萬元至同
    銀行上訴人000-000-000000號帳戶、87年5月2日自臺灣土地
    銀行士林分行鄭耀星0000000號帳戶匯回270萬元至同銀行上
    訴人000-000-000000號帳戶、87年5月2日自臺灣土地銀行士
    林分行鄭耀星匯回57萬8,000元至同銀行上訴人000-000-000
    000號帳戶。依被上訴人編製之明細表回流資金不合規定欄
    中說明「調查日後回流」，被上訴人已查明資金確已回流，
    因此無贈與情事。依本院89年度判字第298號判決意旨「．
    ．．如果屬實，調查日後轉回亦無贈與情事」。況資金回流
    日期均在被上訴人87年6月1日通知說明之前，上訴人知悉有
    贈與稅事件是在收到被上訴人87年6月1日財北國稅審貳字
    第87022498號函時。被上訴人所說之調查日（87年1月2日、
    87年1月22日或87年3月5日）均為被上訴人內部行為，上訴
    人不知有贈與稅事件被調查而轉回，本院89年度訴字第3416
    號判決意旨對調查日之認定，著有見解。2.依被上訴人編製
    之明細表中第16項，訴願未獲追認之資金：被上訴人依轉入
    金額，不問有無贈與之事實，認定為上訴人84年度之贈與，
    核定贈與稅及罰款，被上訴人既按「84年度帳戶資金之流入
    」，認定為上訴人84年度贈與，同理上訴人之子女於87年度
    分別將上述之資金轉回上訴人帳戶，按被上訴人「以資金之
    流入」即認定有贈與之情事，則是否應再核課上訴人子女87
    年度之贈與稅？被上訴人未再核課87年度贈與稅，實係被上
    訴人已查明「資金已回流」無贈與情事，且如再核課上訴人
    子女87年度贈與稅，豈不對同一頭牛剝兩次皮。被上訴人既
    已查明資金已回流，自始即無贈與情事，回流資金均在87年
    6月1日之前，為此訴請撤銷訴願決定及原處分之判決。
二、被上訴人則以：(一)本稅部分：1.按「凡經常居住中華民國境
    內之中華民國國民，就其在中華民國境內或境外之財產為贈
    與者，應依本法規定，課徵贈與稅。」、「本法稱贈與，指
    財產所有人以自己之財產無償給與他人，經他人允受而生效
    力之行為。」分別為行為時遺產及贈與稅法第3條第1項、第
    4條第2項所明定。2.上訴人於84年10月23日將500萬元到期
    之可轉讓定期存單轉入其子鄭耀星僑銀中山分行帳戶，有卷
    附之匯款單資料可稽，其未依規定向被上訴人辦理贈與稅申
    報，案經被上訴人查獲，乃核定贈與總額為500萬元，淨額
    為400萬元，應納稅額33萬7,000元。3.按稅捐稽徵法第48條
    之1所稱「進行調查」，依財政部80年8月16日台財稅第8012
    53598號函規定「進行調查之作為有數個時，以最先作為之
    日為調查基準日」，本件於87年1月2日經財政部核准調查上
    訴人金融機構存款，被上訴人於87年1月22日向金融機構函
    查，是本件上訴人轉回之日期係於調查基準日之後，尚不得
    扣除，復查及訴願決定予以維持，尚無違誤。至上訴人所舉
    本院84年度判字第2269號及89年度訴字第3416號判決，係屬
    個案，且未著為判例，尚不得據此主張免課贈與稅。4.上訴
    人82年度贈與稅案被上訴人於復查時，准予核減贈與額2億
    1,404萬6,059元，係由於受贈人已於被上訴人進行調查（即
    查獲前）前轉回贈與人，而本件係於進行調查查獲後始轉回
    ，二者有間。(二)罰鍰部分：1.按「除第20條所規定之贈與外
    ，贈與人在一年內贈與他人之財產總值超過贈與稅免稅額時
    ，應於超過免稅額之贈與行為發生後30日內，向主管稽徵機
    關依本法規定辦理贈與稅申報。」、「納稅義務人違反第23
    條或第24條之規定未依限辦理遺產稅或贈與稅申報者，按核
    定應納稅額加處1倍至2倍之罰鍰。」分別為行為時遺產及贈
    與稅法第24條第1項及44條所明定。2.本件因上訴人未依規
    定辦理贈與稅申報，被上訴人乃依前揭規定按應納稅額處1
    倍罰鍰33萬7,000元，並無違誤等語作為抗辯。
三、原審斟酌全辯論意旨及調查證據之結果以：(一)、按「凡經常
    居住中華民國境內之中華民國國民，就其在中華民國境內或
    境外之財產為贈與者，應依本法規定，課徵贈與稅。」、「
    本法稱贈與，指財產所有人以自己之財產無償給與他人，經
    他人允受而生效力之行為。」、「除第20條所規定之贈與外
    ，贈與人在一年內贈與他人之財產總值超過贈與稅免稅額時
    ，應於超過免稅額之贈與行為發生後30日內，向主管稽徵機
    關依本法規定辦理贈與稅申報。」、「納稅義務人違反第23
    條或第24條之規定未依限辦理遺產稅或贈與稅申報者，按核
    定應納稅額加處1倍至2倍之罰鍰。」分別為行為時遺產及贈
    與稅法第3條第1項及第4條第2項第24條第1項及44條所明定
    。(二)經查，本件上訴人於84年10月23日將500萬元到期之可
    轉讓定期存單轉入其子鄭耀星華僑銀行中山分行名下之帳戶
    ，有匯款單在卷足憑，且為上訴人所不爭執，堪信為真實。
    按稅捐稽徵法第48條之1所稱「進行調查」，依財政部80年8
    月16日台財稅第801253598號函釋意旨謂「進行調查之作為
    有數個時，以最先作為之日為調查基準日」；查本件被上訴
    人係於87年1月2日獲財政部核准調查上訴人與銀行往來帳，
    並於同月22日分別發函至上訴人來往銀行即臺灣土地銀行士
    林分行、臺灣銀行營業部、中國國際商業銀行蘭雅分行，請
    各該銀行提供上訴人帳戶資料供查，此有被上訴人當庭提出
    之書函附卷可考；查被上訴人向上訴人之往來銀行函調其帳
    戶資料，上訴人不難知悉其事，此觀上訴人因知悉被上訴人
    調查其贈與稅案件後，曾委請案外人洪達仁，為其處理應付
    被上訴人調查其遺產稅案件及設計日後遺產稅事宜，自87年
    3月16日起至88年1月28日止，共計匯款1億8,486萬元與洪達
    仁，請洪達仁為其處理贈與稅事宜，其後上訴人又認其有詐
    欺嫌疑，而向臺北市調查處告訴洪達仁詐欺，此有洪達仁應
    臺北市調查處訊問時之筆錄附在原審法院91年度訴字第1492
    號卷可證，查洪達仁在其被上訴人案件中供承其收取上訴人
    鉅額款項，對其刑事案件並非有利，其在刑案中之供詞自屬
    可信，從而，上訴人所稱其子女在被上訴人開始調查其贈與
    稅案件後，所匯回之款項，自不足證明上訴人並無贈與之意
    思。(三)本件被上訴人係於87年1月22日向其往來銀行函調帳
    證資料後，其子鄭耀星始匯回之537萬8,000元，按上訴人係
    民前5年11月28日生，84年匯款與其子女時，年已89歲，其
    於87年間委請洪達仁設計處理日後之遺產稅時，曾接受洪達
    仁之建議，以公告現值三成之價格買受道路地，以備日後發
    生繼承事故時，其繼承人得按公告現值抵繳遺產稅，此亦有
    上訴人之女鄭淑娥在刑事案件之供詞附原審法院91年度訴字
    第1452號卷可憑，上訴人既不爭執其確有系爭匯款之行為，
    而其子鄭耀星復係在被上訴人著手調查後始轉回，被上訴人
    認系爭5百萬元係贈與，原處分於法並無不合，訴願決定予
    以維持，亦無違誤，因而為上訴人敗訴之判決。
四、本院核原判決依上開規定及說明，尚無違背法令。上訴意旨
    仍執陳詞並以原判決採信證人洪達仁在刑事案件之供詞據以
    認定上訴人確係於知悉被上訴人調查系爭贈與稅案件進行調
    查日後始將贈與金錢匯回上訴人，據以指摘原判決認定事實
    取捨證據不當，聲明廢棄。惟按對於高等行政法院判決之上
    訴，非以有行政訴訟法第243條第1項及第2項各款所列違背
    法令為理由者，不得為之，為行政訴訟法第242條及第243條
    定有明文。本件上訴意旨並未具體指出原判決有上開規定之
    違背法令之具體事實，其上訴於法本有未合。況原判決對上
    訴人所訴各節均已詳予剖析論駁，上訴意旨無非上訴人對原
    判決取捨證據，認定事實職權之行使，妄加指摘，核無足取
    。從而本件上訴意旨難謂為有理由，應予駁回。
據上論結，本件上訴為無理由，爰依行政訴訟法第255條第1項、
第98條第3項前段，判決如主文。
中    華    民    國    94    年    1     月   20     日
                  第四庭審判長法  官　徐　樹　海
                              法  官　高　啟　燦
                              法  官　吳　錦　龍
                              法  官　黃　合　文
                              法  官  林  茂  權
以  上  正  本  證  明  與  原  本  無  異
中    華    民    國    94    年    1    月    20     日
　　　　　　　　　　　　　　　書記官　張　雅　琴
